【裁判字號】    99,簡,742
【裁判日期】    991231
【裁判案由】    沖退稅
【裁判全文】
臺北高等行政法院判決
                                       99年度簡字第742號
原      告  福盛製罐工廠股份有限公司
代  表  人  郭金德（董事長）
被      告  財政部關稅總局
代  表  人  吳愛國（總局長）
上列當事人間沖退稅事件，原告不服財政部中華民國99年8 月16
日台財訴字第09900227060 號訴願決定，提起行政訴訟，本院判
決如下：
    主  文
原告之訴駁回。
訴訟費用由原告負擔。
  事實及理由
一、原告主張：
    經查，原告向被告提出退稅申請時，皆尚未逾越進出口報單
    申報事項更正作業辦法第9 條所規定之6 個月報單申請更正
    期限，但當原告12月24日接獲被告保稅退稅處保退三科三股
    郵寄之第365 號函時，系爭報單始逾更正期限，被告憑以拒
    絕原告對系爭報單申請補正的請求，顯為被告延遲辦理原告
    退稅申請所致，並非原告不依要求進行報單補正；再者，被
    告亦曾於98年12月21日以保退三科三股第366 號報單補正函
    ，要求原告限期補正，原告於補正後，已完成退稅手續，顯
    見本件補正作業之逾期，係被告作業延遲之故云云。並提出
    本件原處分及訴願決定書、被告通知補正函文、台中關稅局
    出口報單等件影本為證。
    聲明：訴願決定及原處分均撤銷。
          訴訟費用由被告負擔。
二、被告辯稱：
    (一)經查，本件原告於98年11月24日持憑退稅用出口報單副本
      20份及相關文件（原處分卷附件1 ），造具外銷品沖退稅
      捐申請書，向被告申請沖退外銷成品「EMPTY CAN 」使用
      進口原料「鋁卷」之進口稅。經被告審核結果，出口報單
      申報貨物名稱與經濟部工業局94年8 月18日核定之工證金
      字第09400617140 號核退標準規定（原處分卷附件2 ）不
      符，被告爰依外銷品沖退原料稅辦法第23條第1 項規定，
      於收到原告98年11月24日申請書50天內，以98年12月21日
      保退三科三股第365 號函（原處分卷附件3 ）通知該公司
      限期補正，洵屬適法。
    (二)次查，原告以進出口貿易為常業，申請外銷品沖退稅時，
      理應切實核對出口報單所申報之貨物名稱、規格與核退標
      準所載是否相符，俾被告據以核退；倘有不符，得由原告
      依進出口報單申報事項更正作業辦法第9 條（原處分卷附
      件9 ）規定之6 個月檢附證明文件，向貨物出口地海關申
      請更正，惟本件原告未能先行核對並於期限內申請更正，
      致逾期而無從更正。故本件出口貨物名稱「EMPTY CAN 」
      經核與經濟部工業局94年8 月18日工證金字第
      09400617140 號核退標準所列外銷成品名稱「鋁質罐蓋（
      附著鋁拉環或無拉環）」（原處分卷附件2 ）不符，被告
      依前揭規定，據以否准原告退還原料進口稅之申請（原處
      分卷附件4 ），洵屬允當等語。
    聲明：駁回原告之訴。
          訴訟費用由原告負擔。
三、按「外銷品進口原料關稅，除經財政部公告取消退稅之項目
    及原料可退關稅占成品出口離岸價格在財政部核定之比率或
    金額以下者，不予退還外，得於成品出口後依各種外銷品產
    製正常情況所需數量之原料核退標準退還之。外銷品進口原
    料關稅，得由廠商提供保證，予以記帳，俟成品出口後沖銷
    之。外銷品應沖退之原料進口關稅，廠商應於該項原料進口
    放行之翌日起1 年6 個月內，檢附有關出口證件申請沖退，
    逾期不予辦理。前項期限，遇有特殊情形經財政部核准者，
    得展延之，其展延，以1 年為限。外銷品沖退原料關稅，有
    關原料核退標準之核定、沖退原料關稅之計算、申請沖退之
    手續、期限、提供保證、記帳沖銷及其他應遵行事項之辦法
    ，由財政部定之。」，關稅法第63條定有明文。次按「外銷
    品沖退關稅及貨物稅，由經濟部按各種外銷品產製正常情況
    所需數量核定專案或通案原料核退標準；專案原料核退標準
    之適用期間以不超過3 年為限；通案原料核退標準之適用期
    間以不超過5 年為限；屆期均應由廠商重新申請核定。」；
    「外銷品沖退關稅及貨物稅之計算，依各種外銷品產製正常
    情況所需數量之原料核退標準所列應用原料名稱及數量計算
    應沖退稅額。」；「沖退關稅及貨物稅之申請，應於成品出
    口後，依第18條所定期限，檢附出口報單副本、進口報單副
    本之影本及有關證件向經辦機關提出，經辦機關應於收到申
    請書之翌日起50日內辦畢。其因手續不符，或證件不全而不
    能辦理時，應以書面通知申請人，但其情形可補正者，應限
    期補正，並以補正齊全之日為其提出申請沖退稅之日期。」
    ，外銷品沖退原料稅辦法第9 條第1 項、第10條第1 項及第
    23條第1 項各設有規定。且按「貨物輸出人或報關業者於貨
    物放行後，發現報單申報錯誤者，除有下列各款情形之一外
    ，應於6 個月內申請更正，逾期不予受理：一、持有簽證機
    關核准之『輸出許可證修改申請書』者。二、稅捐稽徵機關
    查核發現出口報單資料有誤或營業人申請更正零稅率銷售額
    等，經稽徵機關認為有必要更正出口報單，而持有稅捐稽徵
    機關出具之證明文件者。」，進出口報單申報事項更正作業
    辦法第9 條第1 項亦定有明文。又經濟部工業局86年9 月23
    日工（86）4 字第029806號核退標準係規範外銷成品「食品
    罐頭用鐵製空罐」應用原料之通案核退標準，其適用期間自
    86年2 月1 日至91年1 月31日止；經濟部工業局94年8 月18
    日工證金字第09400617140 號核退標準係規範外銷成品「鋁
    質罐蓋（附著鋁拉環或無拉環）」應用原料之通案核退標準
    ，其適用期間自94年8 月3 日至99年8 月14日止，合先敘明
    。
四、本件原告於98年11月24日持憑退稅用出口報單副本20份（報
    單號碼：第DA/BC/98/V273/5852號、第DA/BC/98/V350/5851
    號、第DA/BC/98/V403/1370號、第DA/BC/98/V663/5851號、
    第DA/BC/98/V753/5851號、第DA/98/G843/0068 號、第
    DA/BC/98/V854/5852號、第DA/98/G967/0042 號、第
    DA/BC/98/V987/5801號、第DA/98/H095/0035 號、第
    DA/98/H136/5806 號、第DA/98/H170/0113 號、第
    DA/BC/98/W054/5852號、第DA/98/H210/0043 號、第
    DA/BC/98/W139/0800號、第DA/98/H366/5853 號、第
    DA/98/H275/0045 號、第DA/BC/98/W251/5801號、第
    DA/BC/98/W345/5852號及第DA/98/H475/0054 號）及相關文
    件，造具外銷品沖退稅捐申請書，向被告申請沖退外銷成品
    「EMPTY CAN 」使用進口原料「鋁卷」之進口稅新臺幣（下
    同）137,592 元。嗣經審核結果，出口報單申報貨物名稱與
    經濟部工業局94年8 月18日核定之工證金字第09400617140
    號外銷品原料核退標準規定不符，案經被告以98年12月21日
    保退三科三股第365 號函通知原告限期補正，惟逾期未據辦
    理，爰以99年4 月16日台總局保字第0991008251號函，否准
    其申退進口稅。原告不服，提起訴願，亦遭駁回，遂向本院
    提起本件行政訴訟等情，為兩造所不爭，且有上開各該文件
    、原處分及訴願決定書等件影本附原處分卷及訴願機關卷可
    稽。茲依前述兩造主張之意旨，就下列各點敘明判決之理由
    。
五、原告申請外銷品沖退稅捐，被告查認系爭出口報單申報貨物
    名稱與經濟部工業局有關外銷品原料核退標準規定不符，核
    無不合：
    原告主張其向被告申請退稅時，尚未逾越報單申請更正期限
    ，被告延遲辦理原告退稅申請，拒絕原告對系爭報單申請補
    正，於法有違云云。經查，原告於98年11月24日持憑退稅用
    出口報單副本20份及相關文件（原處分卷附件1 ），造具外
    銷品沖退稅捐申請書，向被告申請沖退外銷成品「EMPTY
    CAN 」使用進口原料「鋁卷」之進口稅。被告審核結果，出
    口報單申報貨物名稱「EMPTY CAN 」與經濟部工業局94年8
    月18日核定之工證金字第09400617140 號核退標準規定之名
    稱「鋁質罐蓋（附著鋁拉環或無拉環）」（原處分卷附件2
    ）不符，被告爰依外銷品沖退原料稅辦法第23條第1 項規定
    ，於收到原告98年11月24日申請書50天內，以98年12月21日
    保退三科三股第365 號函（原處分卷附件3 ）通知該公司限
    期補正，並無不合。又按原告以進出口貿易為常業，申請外
    銷品沖退稅時，理應確實核對出口報單所申報之貨物名稱、
    規格與核退標準所載是否相符，使主管機關據以核退；倘有
    不符，得依進出口報單申報事項更正作業辦法第9 條（原處
    分卷附件9 ）規定之6 個月檢附證明文件，向貨物出口地海
    關申請更正。經查，本件出口貨物名稱「EMPTY CAN 」核與
    經濟部工業局上開核退標準所列外銷成品名稱「鋁質罐蓋（
    附著鋁拉環或無拉環）」（原處分卷附件2 ）不符，業經被
    告依外銷品沖退原料稅辦法第23條第1 項規定函請原告限期
    補正，已如前述，亦無延遲辦理原告退稅申請之情形。是以
    被告查認系爭出口報單申報貨物名稱與經濟部工業局有關外
    銷品原料核退標準規定不符，核無不合。原告所稱被告延遲
    辦理原告退稅申請，拒絕原告對系爭報單申請補正，於法有
    違云云，並非可採。
六、被告函知原告限期補正，原告逾期未據辦理，被告所為否准
    其申退進口稅之處分，並無違誤：
    綜上所述，本件原告持憑退稅用系爭出口報單副本20份及相
    關文件，造具外銷品沖退稅捐申請書，向被告申請沖退外銷
    成品「EMPTY CAN 」使用進口原料「鋁卷」之進口稅
    137,592 元；被告查認系爭出口報單申報貨物名稱與經濟部
    工業局有關外銷品原料核退標準規定不符，乃函知原告限期
    補正，原告逾期未據辦理，被告乃否准其申退進口稅（原處
    分卷附件4 ），並無違誤。
七、本件事證，已臻明確，兩造其餘攻擊防禦方法，經審酌對於
    本件判決結果並不生影響，爰不予逐一論列，附此敘明。
八、從而，本件原告申請外銷品沖退稅捐，被告查認系爭出口報
    單申報貨物名稱與經濟部工業局有關外銷品原料核退標準規
    定不符，經函知原告限期補正，原告逾期未據辦理，被告所
    為否准其申退進口稅之處分，於法並無違誤。訴願決定遞予
    維持，亦無不合。原告徒執前詞，訴請撤銷，為無理由，應
    予駁回。
據上論結，本件原告之訴為無理由，依行政訴訟法第236 條、第
233 條第1 項、第98條第1 項前段，判決如主文。
中    華    民    國    99    年     12    月    31    日
                  臺北高等行政法院第二庭
                                  法  官  蕭忠仁
上為正本係照原本作成。
本件以訴訟事件所涉及之法律見解具有原則性者為限，始得於本
判決送達後20日內向本院提出上訴狀並表明上訴理由，如已於本
判決宣示後送達前提起上訴者，應於判決送達後20日內補具上訴
理由（均按他造人數附繕本），且經最高行政法院許可後方得上
訴。
中    華    民    國    99    年    12    月    31    日
                                  書記官  蕭純純

司法院資訊處製作；財團法人民間司法改革基金會備份。
